臺灣臺北地方法院刑事判決　　　　　　　　　　　　　　九十三年度訴字第七三號
　　公　訴　人　臺灣臺北地方法院檢察署檢察官
　　被　　　告　丙○○
　　指定辯護人　本院公設辯護人乙○○
右列被告因偽造貨幣案件，經檢察官提起公訴（九十二年度偵字第二二三八七號），
本院判決如左：
    主  文
丙○○意圖供行使之用，而偽造幣券，處有期徒刑伍年肆月。扣案千元偽鈔人頭模具
貳個、防偽線版壹個、偽鈔染料拾貳瓶、噴漆捌瓶均沒收。
    事  實
一、丙○○係臺北市○○街○段五十六號四樓微笑海外服務股份有限公司（下稱微笑
 　 公司）之負責人，竟基於意圖供行使之用，而偽造幣券之犯意，先於民國八十七
    年六月二十五日向台灣歐力士股份有限公司（下稱歐力士公司）承租歐力士公司
    自互盛股份有限公司（下稱互盛公司）購得之理光ＲＩＣＯＨ牌彩色影印機（型
    名：ＡＦＩＣＩＯ　ＣＯＬＯＲ五二０六、型號：Ａ一七二－十九，序號：Ｚ0
    000000000）一臺，並購入使用於該彩色影印機之各色碳粉匣，且約定
    租期屆滿由微笑公司取得所有權。丙○○隨將該彩色影印機置於臺北市○○街○
    段五十六號十樓內，於承租後之不詳期日，在該處所以上開彩色影印機、各色碳
    粉匣，及所取得之千元偽鈔人頭模具、防偽線版、噴漆等工具，以彩色雷射輸出
    方式仿印，水印以壓凸方式或灰色墨仿製，安全線以灰色墨仿造等方式，偽造面
    額新臺幣（下同）千元之華二版紙幣。八十九年五月中旬，丙○○因在上址四樓
    微笑公司內遭搜索查獲施用毒品而送觀察勒戒（無施用傾向經臺灣臺北地方法院
    檢察署檢察官以八十九年度毒偵字第一六五九號不起訴處分確定），即於同年六
    月八日觀察勒戒期滿後之翌日（六月九日），在微笑公司將藏置之舊版偽造紙幣
    成品及半成品，連同影印機所用碳粉匣、人頭模具、防偽線版、噴漆等工具，均
    以印有「微笑地政」名稱之紙箱二只裝盛，交由因勒戒認識且知情之甲○○處置
    銷燬。嗣於同年八月十一日，為警在臺北縣板橋市○○○路○段一二二號二樓甲○○租屋處查獲連信寬、丁○○及己○○（均經臺灣板橋地方法院檢察署檢察官
    檢察官以八十九年度偵字第一五四九七號不起訴處分確定），扣得丙○○偽造通
    用千元紙幣成品計六百零二張面額六十萬零二千元、半成品一萬零三百九十五張
    面額總計一千三百九十五萬元、千元偽鈔人頭模具二個、防偽線版一個、偽鈔染
    料十二瓶、噴漆八瓶，連信寬並自行取出其皮夾內之偽造通用千元紙幣五張，甲○○則於聞警查緝涉險自該處跳下逃逸。另尚剩偽鈔成品二千六百九十五張，則
    因甲○○委請楊政達（所涉意圖供行使之用收集偽造通用紙幣罪，經臺灣板橋地
    方法院以九十一年度訴字第一一號判決判處有期徒刑三年一月確定）、戊○○（
    已歿，經臺灣板橋地方法院九十一年度訴字第一一號判決公訴不受理確定）於八
    十九年十二月間某日至上開租屋處協助其搬音響之際，為戊○○、楊政達意圖供
    行使之用，各收集該處未經警起獲舊版面額一千元之偽鈔二千六百十二張及八十
    三張共二千六百九十五張總計二百六十九萬五千元，並分別藏置於臺北縣蘆洲市
    ○○路一七九號五樓戊○○及楊政達之房間內，後為警於九十年二月一日上午七
    時三十分，循線在前揭處所查獲，自戊○○房間內扣得偽鈔二千六百十二張，同
    址楊政達房間內扣得偽鈔八十三張，始將丙○○偽造鈔幣全數查得。
二、案經臺灣嘉義地方法院檢察署檢察官自動檢舉後呈請臺灣高等法院檢察署檢察長
　　令轉臺灣臺北地方法院檢察署檢察官偵查起訴。
    理  由
一、訊據被告丙○○對上開彩色影印機為其租用，且於八十九年六月九日將裝置偽鈔
    染料及噴漆等物之紙箱二箱交付甲○○一事坦言承認，然矢口否認有何偽造幣券
    犯行，辯稱：彩色影印機、碳粉匣是印刷所營代書、法拍等業務之廣告所用工具
    ，未印偽鈔，不知偽鈔及製造工具從何而來，因之前半個月公司遭搜索，後來觀
    察勒戒，公司之事即不知悉，從勒戒所返回公司上班，才發現該等物品有偽鈔，
    甲○○亦知是偽鈔，其自告奮勇要銷燬云云。
二、本院查：
（一）被告將偽鈔、彩色染料及噴漆等物交予甲○○銷燬之事，業據其於偵審中供述
      明確（見臺灣嘉義地方法院檢察署九十一年偵字第六０二六號偵卷第二十三頁
      及本院九十三年二月十一日訊問筆錄及七月二十日審判筆錄），核與證人甲○○於偵查及本院審理中所證被告有交付偽鈔、顏料及噴漆罐等物（見臺灣台北
      地方法院檢察署九十二年他字第四九五０號偵卷第十七頁及本院九十三年七月
      二十日審判筆錄）、證人即甲○○介紹至微笑公司工作之丁○○於本院審理中
      結證以：甲○○說被告有交付假鈔及顏料、證人即甲○○友人己○○於本院結
      證稱甲○○告知偽鈔均被告所給等情相符（均見本院九十三年五月十一日審判
      筆錄）。參諸被告僅有轉交裝有偽鈔等物之二紙箱予甲○○一次，二紙箱中各
      有偽鈔在內，且有顏料及噴漆等物，亦為二人所是認（見本院九十三年二月十
      一日訊問筆錄及臺灣嘉義地方法院檢察署九十一年偵字第六０二六號偵卷第三
      十二頁），則對其中所裝物品同時包括偽鈔人頭模具、防偽線版應無不知之理
      。尤其被告先供陳交給甲○○三個箱子（見臺灣嘉義地方法院檢察署九十一年
      偵字第六０二六號偵卷第二十四頁），又稱僅紙箱二個（見本院上開訊問筆錄
      ），而甲○○先於偵查中稱被告所交紙箱之一密封不知有偽鈔，另一箱有噴漆
      罐等，要其保管，後為一同搬運之林獻彰開啟始知（見臺灣嘉義地方法院檢察
      署九十一年偵字第六０二六號偵卷第十八、十九頁），又稱被告叫其搬二個裝
      偽鈔的箱子、彩色影印機之顏料瓶約數瓶及工具（臺灣嘉義地方法院檢察署九
      十一年偵字第六０二六號卷第三十二頁、臺灣台北地方法院檢察署九十二年他
      字第四九五０號偵卷第十七頁），於本院翻異改稱不知係偽鈔，因被告久未通
      知處理，其開封始知云云（見本院九十三年七月二十日審判筆錄），被告及證
      人甲○○所言前後歧異不一，疑竇重重，已難憑信。且被告既要銷燬，豈會獨
      漏偽造之主要用具人頭模具、防偽線版而不顧？又倘如證人甲○○所稱僅屬保
      管，無用之噴漆罐等何不立即丟棄，焉有保管之需？以偽鈔數量之龐大，被告
      又怎會置之多時不理？是被告將偽鈔、偽鈔人頭模具、防偽線版、偽鈔染料、
      噴漆等物同時交予知情之甲○○銷燬一節，應無疑義。
（二）扣案華二版千元鈔，經送請中央銀行發行局鑑定結果，均認係偽鈔無訛，有中
      央銀行發行局九十二年七月二十五日台央發字第０９２００４２６９１號函後
      附之中央印製廠九十二年八月四日中印發字第０９２０００３５８２號函，及
      中央銀行發行局九十二年十二月四日台央發字第０９２００６６６５１號函後
      附之中央印製廠九十二年十二月五日中印發字第０９２０００５６９９號函各
      乙份在卷可稽（分見卷附臺灣板橋地方法院九十一年度訴字第一一號判決及臺
      灣嘉義地方法院九十二年度訴字第三三七號判決）。而八十八年八月十一日查
      獲當時雖為偽鈔成品六十萬元、半成品一千零五十萬元，有台北縣警察局海山
      分局扣押證明筆錄附卷可參，惟臺灣嘉義地方法院送中央銀行發行局鑑定，其
      成品數量為華二版一千元券成品六百零七張，包括自連信寬皮夾內查獲之五張
      ，半成品為一萬零三百九十五張，自以送鑑定時所核算之數量為準，合先說明
      。另八十八年八月十一日查扣之千元偽鈔成品六百零七張及半成品為一萬零三
      百九十五張，均係以被告以微笑公司名義向歐力士股份有限公司承租，由互盛
      股份有限公司售予歐力士公司之理光牌（ＲＩＣＯＨ）彩色影印機（型名：Ａ
      ＦＩＣＩＯ　ＣＯＬＯＲ　五二０六、型號：Ａ一七二－十九，序號：Ｚ00
      00000000）所複印而成一情，此有法務部調查局九十一年十二月二十
      三日調科貳字第０九一００七八四六六０號鑑定通知書及檢附互盛股份有限公
      司公司九十一年十二月十三日盛法字第九一一二一二Ｂ二號函、出貨單、顧客
      資料卡、日本原廠公司出具影印機型資料、歐力士公司九十二年四月十一日台
      歐專字第九二五０號函所附之出租契約書、供應商出售影印機發票、租金與期
      滿買受款支票、付款紀錄表等在卷足佐。證人甲○○並證以楊政達、戊○○於
      八十九年十二月間於甲○○住處取得之二千六百九十五張千元偽鈔與八十九年
      八月查獲者係屬同批（臺灣台北地方法院檢察署九十二年偵字第二二三八七號
      卷第二十六頁），亦為被告所不爭執。酌以本案所有查獲偽鈔之偽造態樣，均
      為「偽鈔成品均以彩色雷射輸出方式仿印，無凹版印紋凸起效果；紙質與真鈔
      不同，部分水印以壓凸方式或灰色墨仿製，安全線以灰色墨仿造。」等情（見
      上開臺灣嘉義地方法院判決），本案所有偽造紙幣應均係自被告租用之彩色影
      印機印出無誤。
（三）被告對租得之彩色影印機置放於臺北市○○街○段五十六號十樓內，該處係其
      私下向管理員借用，僅其與妻子知悉，鑰匙則為其一人持有，其他人則無，業
      據被告於本院審理中自承（見本院九十三年七月二十日審判筆錄），可見系爭
      彩色影印機僅有其在使用，他人並無接觸之可能，而上開偽鈔復均由被告之影
      印機印得，前述偽造通用紙幣為其所為一節，甚為顯然。觀諸其亦供稱其觀察
      勒戒時公司交給其妻處理，約半個月左右一事，微笑公司亦未因其觀察勒戒而
      停業，何以出所後旋即至公司整理雜物？焉能甫至即覓得偽鈔及工具等物，當
      係被告因搜索而觀察勒戒出所後，思及尚有其未經查獲偽造貨幣，乃央請獄友
      甲○○幫忙處置。矧確發現不詳人士所偽造鈔券，加之鈔票數量共萬餘張之多
      、面額超過二千萬元有餘，衡情莫不報警處理，非但免遭誤認為偽造者，更能
      釐清自己責任，被告又自承身兼代書及法拍事務多年，對此基本法律常識殊無
      不知之理，豈能甘冒法律追訴之風險將該等物品私相授受？倘為他人所偽造，
      亦無同時遺留如此大量鈔券，甚至人頭模具、防偽線版、染料及噴漆等工具，
      要與常理有悖，益徵被告係為處理己所偽造鈔票而出銷燬此策。
（四）遑論：
　　  被告就影印機為何置於十樓隱蔽，先於偵查中稱「因為沒有在用，怕佔空間
      」（臺灣台北地方法院檢察署九十二年他字第四九五０號偵卷第三十四頁），
      後於本院改稱「因為我想放在十樓，因為那時業務不太需要用，且有壹個朋友
      一直想要借，我想迴避他，不想借他，所以藉口說影印機已經放在影印店。」
      （見本院九十三年七月二十日審判筆錄）。
      被告對影印機用途，於本院調查中先稱印雜誌，後翻稱法拍廣告（見本院九
      十三年二月十一日訊問筆錄）。
      被告曾迭供以彩色影印機在八十九年六月失竊為辯（臺灣板橋地方法院檢察
      署九十年偵緝字第一二九四號卷第四十一、四十二頁及本院九十三年二月十一
      日訊問筆錄）。然觀諸被告及證人甲○○均稱甫出所隔日被告交付偽鈔，且被
      告委託甲○○出售該影印機，二人亦曾觀看該機具（見臺灣板橋地方法院檢察
      署九十年偵緝字第一二九四號卷第四十一、四十二頁及本院九十三年七月二十
      日審判筆錄），顯見縱影印機遭竊，亦在偽造貨幣後發生，與本案並無關連。
      被告於本院審理中又不為影印機遺失辯稱，改以「（辯護人問：公司為何會
      出現一箱偽鈔？）只能猜測，可能是我朋友黃先生搞鬼的但他用的
      是姓黃。」，且以「影印機放在十樓，我也發現有人進入十樓，他說從天花板
      下來的。我懷疑姓黃的朋友，因為他是開鎖的專家。」等語相應（見本院九十
      三年七月二十日審判筆錄），非特被告自偵查至本院審理前，未曾直接提及黃
      姓之人偽造，復與其於偵查中所呈自述狀中所提及之可疑人：甲○○、徐文忠
      、周姓之人、阿榮或榮哥等（見臺灣嘉義地方法院檢察署九十一年偵字第六七
      一七二號偵卷第四十九頁至五十四頁）不符。
      由上觀之，足見被告所辯，信口開河之詞，不能採拮，無非欲遮掩其所為偽造
      貨幣犯行所為顛倒之辯解。
（五）此外，並有被告偽造通用千元紙幣成品計六百零七張、二千六百九十五張共三
      千三百零二張、半成品一萬零三百九十五張、千元偽鈔人頭模具二個、防偽線
      版一個、偽鈔染料十二瓶、噴漆八瓶鈔扣案足資佐憑，則被告偽造貨幣數量之
      豐、工具之齊備，供行使之用之意圖，昭然明甚。是本件事證明確，被告犯行
      實堪認定，應予依法論科。
二、按中央銀行為依中央銀行法第十三條第一項規定發行中華民國貨幣而訂定中央銀
    行發行新臺幣辦法，於八十九年一月二十六日公布，同年月二十八日生效，該辦
    法第二條規定中華民國貨幣為新臺幣，除適用中央銀行法關於國幣之規定外，依
    本辦法之規定。是新臺幣為中華民國貨幣，適用中央銀行法關於國幣之規定，被
    告意圖供行使之用，而偽造新臺幣一千元鈔券之行為，核其所為，係犯妨害國幣
    懲治條例第三條第一項之意圖供行使之用偽造幣券罪。公訴人誤引刑法第一百九
    十五條第一項之意圖供行使之用而偽造通用紙幣罪論擬，置上開妨害國幣懲治條
    例第三條第一項偽造幣券罪之特別規定於不顧，容有未洽，然基本事實同一，本
    院依法適用正確法條如上，併此說明。爰審酌被告不法獲利之犯罪動機及目的、
    偽造國幣成品、半成品面額達千萬以上，破壞公眾對國家發行通用紙幣真正之信
    賴，對真幣之公共信用及金融交易秩序危害甚鉅，犯罪之手段、犯後之態度等一
    切情狀，量處如主文所示之刑，以資儆懲。至被告將上述偽造紙幣交予甲○○，
    其目的在於要甲○○銷燬該等物品，尚非本於主張鈔票之價值之行使行為，要無
    刑法第一百九十六條第一項之構成要件該當，附此陳明。
三、扣案千元偽鈔人頭模具二個、防偽線版一個、偽鈔染料十二瓶、噴漆八瓶，應係
    被告所有供偽造紙幣所用之物，應依刑法第三十八條第一項第二款諭知沒收。至
    偽造之通用千元紙幣成品計六百零七張、半成品一萬零三百九十五張、及成品二
    千六百九十五張，原應依妨害國幣懲治條例第六條宣告沒收，然分經臺灣板橋地
    方法院九十一年度訴字第一一號及臺灣嘉義地方法院九十二年度訴字第三三七號
    判決宣告沒收，有上開判決各一份在卷可徵，茲均不另為沒收之諭知，至彩色影
    印機一部固為被告犯罪所用之物，然係被告租賃使用非其所有，已如前述，亦不
    另為沒收諭知，均併予敘明。
據上論斷，應依刑事訴訟法第二百九十九條第一項前段、妨害國幣懲治條例第三條第
一項，刑法第十一條前段、第三十八條第一項第二款，判決如主文。
本案經檢察官游儒倡到庭執行職務
中　　　華　　　民　　　國　　九十三　　年　　　八　　　月　  　三  　　日
                                      臺灣臺北地方法院刑事第四庭
                                          審判長法  官
                                                法  官
                                                法  官
右正本證明與原本無異。
如不服本判決，應於判決送達後十日內，向本院提出上訴狀。
                                          書記官 張漪蕙
中　　　華　　　民　　　國　　九十三　　年　　　一　　　月　　二十八　　日
附錄本案論罪科刑法條全文
妨害國幣懲治條例第三條第一項
 (偽造與變造幣券罪)
意圖供行使之用，而偽造、變造幣券者，處無期徒刑或五年以上有期徒刑，得併科五
千元以下罰金。
